【裁判字號】    92,國,2
【裁判日期】    920609
【裁判案由】    國家賠償
【裁判全文】
臺灣板橋地方法院民事裁定  九十二年度國字第二號
    原      告  甲○○
                乙○○
    兼
    訴訟代理人  丙○○
    被      告  台北縣政府
    法定代理人  戊○○
    被      告  台灣板橋地方法院檢察署
    法定代理人  丁○○
右當事人間請求國家賠償事件，本院裁定如左：
    主      文
原告之訴及假執行之聲請均駁回。
訴訟費用由原告連帶負擔。
    理      由
一、本件原告主張：
（一）伊於八十五年間曾以台北縣政府為被告，提起請求給付補償費事件，經八十五
      年度訴字第一七九七號判決認定發放補償金係屬普通法院之權限，應循行政爭
      訟程序解決，而駁回原告之訴。後原告另循行政救濟時，訴願機關、再訴願機
      關、行政法院均以事涉原告母親所力拋棄繼承書之真實性，應屬私法糾葛而駁
      回原告之請求。被告曾對遺漏原告補償費有過失，無拋棄書附卷情事並不爭執
      ，卻在民、行事庭改口辯稱原告母親之拋棄書影本有附在土地徵收卷內，原告
      應向劉獻昌等三人求償，被告發放補償費之行為無過失云云，顯屬矛盾。是以
      中和地政事務所通知台北縣政府，應發放補償費予原告為不可拒絕之事，惟台
      北縣政府明知無拋棄書附卷，竟主張原告母親拋棄書影本有附卷，有關之徵收
      補償費已發放完畢，堅持不發放補償費予原告，應認台北縣政府有過失，故追
      加台北縣政府為被告。
（二）另板橋地檢署於八十一年偵字第五六五八號瀆職案件偵查終結後，未將繼承人
      劉獻昌於八十一年間提出之拋棄書及印鑑證明書影本，通知劉獻昌等三人領回
      ，卻在退還台北縣政府徵收土地卷宗時，一併將上開文件交付與之，致中和地
      政事務所以函通知台北縣政府，應發放補償費予原告時，台北縣政府、台灣省
      政府、內政部、行政法院等均認定「原告母親出具拋棄書影本附卷，吳劉阿錦
      已拋棄繼承，建議原告向劉獻昌等三人請求返還補償費」，如此借屍還魂之方
      式，台灣板橋地檢署應負過失之責任，故再追加台灣板橋地檢署為被告。
二、關於追加台北縣政府為被告部分：
（一）經查，本件原告前曾於八十年間對被告就相同案件提起國家賠償之訴，並經本
      院八十年度國字第七號判決確定，此有該民事判決書一件附卷可稽，依前述判
      決書所載，本件原告於前案訴之聲明為「求為判決被告應賠償原告新台幣一百
      七十四萬三千零五十四元，即自民國八十年五月七日起，至清償日止，按週年
      利率百分之五計算之利息。」其在該案之主張略以「被告所屬地政局地用課技
      師朱臺竹、輔佐林偉珍，中和地政事務所股長汪融輝經辦本件補償費之審核暨
      發放程序，竟怠忽職權，未依法查核被繼承人劉國慶之全部戶籍謄本，致訴外
      人劉獻慶等三人得以不實之繼承系統表領取補償費，是原告所受損害，自應由
      朱臺竹、林偉珍之所屬機關即被告負賠償之責。」，顯與本件原告起訴聲明、
      追加聲明及主張俱屬相同，且前案之訴訟標的與本件原告起訴之訴訟標均相同
      ，甚為顯然，故本件原告起訴請求判決之訴訟標的自為前述確定判決效力所及
      。
（二）按原告之訴，有違背民事訴訟法第二百五十三條、第二百六十三條第二項之規
      定，或其訴訟標的為確定判決之效力所及者，法院應以裁定駁回之。但其情形
      可以補正者，審判長應定其間先命補正；又按訴訟標的於確定之終局判決中經
      裁判者，除法律別有規定外，當事人不得就該法律關係更行起訴，此為民事訴
      訟法第二百四十九條第一項但書第七款、第四百條第一項所明文規定。如前所
      述，本件原告起訴請求判決之訴訟標的，已為確定之終局判決效力所及，其違
      背前揭規定重行起訴，而情形又非能補正，原告之訴並不合法，自應以裁定予
      以駁回。
三、關於追加台灣板橋地方法院檢察署為被告部分：
（一）按向國家請求損害賠償前，應先以書面向賠償義務機關請求之，賠償義務機關
      對於該請求，應即與請求權人協議；倘賠償義務機關拒絕賠償，或自提出請求
      之日起逾三十日不開始協議，或自開始協議之日起逾六十日協議不成立時，請
      求權人自得提起損害賠償之訴，此為國家賠償法第十條、第十一條第一項所明
      定。又如經調查結果，發現原告迄未以書面向被告機關請求或未具備第十一條
      第一項規定之情形者，應依民事訴訟法第二百四十九條第一項第六款規定，以
      其起訴不備其他要件裁定駁回其訴（參見法院辦理國家賠償事件應行注意事項
      第四條）。查本件原告於起訴前，並未依上開規定，先以書面向被告協議賠償
      之事，此為兩造所不否認，嗣於審理中，亦未提出拒絕賠償證明書或協議不成
      立證明書等文件，是原告之訴顯未具備法定要件，其起訴程式自有未合，應予
      駁回。
（二）依國家賠償法第十二條規定，損害賠償之訴，除依本法規定外，適用民事訴訟
      法之規定。又民事訴訟法第二百四十九條第一項第六款規定起訴不合程式或不
      備其他要件者，法院應以裁定駁回之。準此，本件原告之訴並不合法，自應以
      裁定駁回之。
四、結論：原告之訴不合法，應依民事訴訟法第二百四十九條第一項第六款、第七款
    、第九十五條、第八十五條第二項，裁定如主文。
中      華      民      國    九十二    年      六      月      九      日
                                        臺灣板橋地方法院民事第三庭
~B法      官  劉以全
右為正本係照原本作成
如對本裁定抗告須於裁定送達後十日內向本院提出抗告狀，並應繳納抗告費新台幣四十五元。
中      華      民      國    九十二    年      六      月      九      日
~B法院書記官  王苑琦


司法院資訊處製作；財團法人民間司法改革基金會備份。
